【裁判字號】    92,上易,552
【裁判日期】    920529
【裁判案由】    過失致死
【裁判全文】
臺灣高等法院高雄分院刑事判決                九十二年度上易字第五五二號
    上  訴  人  台灣高雄地方法院檢察署檢察官
    上  訴  人  甲○○
    即  被  告
    選任辯護人  單文程
右上訴人等因被告過失致死案件，不服臺灣高雄地方法院九十一年度易字第九五二號
中華民國九十二年二月二十七日第一審判決（起訴案號：臺灣高雄地方法院檢察署九
十年度偵字第一九三一六號），提起上訴，本院判決如左：
      主  文
原判決撤銷。
甲○○因過失致人於死，累犯，處有期徒刑陸月，如易科罰金，以參佰元折算壹日。
    事  實
一、甲○○（起訴書誤載為盧盛宏）曾於八十八年間犯槍砲彈藥刀械管制條例罪，經
    原審法院判處有期徒刑四月，於八十九年十二月二十九日執行完畢，猶不知悔改
    ；復於九十年三月二日，向信昌冷凍餐廚設備公司購買二手大型冷凍櫃乙只，寄
    放於高雄縣鳳山市○○路三七二巷一之四號一樓其妻舅李界賢（另由檢察官為不
    起訴處分）所有房屋前之該屋專用處並插電使用，甲○○明知該二手大型冷凍櫃
    需特別維護及保養，並於雨季期間需特別注意有無漏電情事，以使該冷凍櫃能安
    全使用，且無不能注意之情事，竟疏未注意，適於九十年七月十四日大雨後，因
    該冷凍櫃之啟動器因大雨而受潮，並因而導致爆裂而漏電；嗣於同日十五時十分
    許，李界賢之鄰居夏發明因住處水溝不通，亦疏未注意應經李界賢之同意，始得
    進入，竟未經同意侵入他人約定專用部分，而至該冷凍櫃後欲清理水溝時遭漏電
    電擊，經送醫急救不治死亡。
二、案經高雄縣警察局鳳山分局移送臺灣高雄地方法院檢察署檢察官偵查起訴。
    理  由
一、訊據上訴人即被告甲○○固不諱言前述其所有之冷凍櫃因漏電致被害人夏發明死
    亡之事實，惟矢口否認有過失致死犯行，辯稱：我向信昌冷凍餐廚設備公司購買
    該冷凍櫃時，該公司負責人張杰隆承諾保固一年，且證人張台順亦證稱該冷凍櫃
    係因啟動零件爆裂而漏電，而爆裂之原因可能係零件不良或是冷凍櫃本身之壓縮
    機運轉不良所導致等語，故應為商品出賣人或製造人之過失；又被害人係私自闖
    入李界賢所得使用之一樓住宅外之約定專用部分，該約定專用部分外觀上有高度
    一．三米之圍籬，並通行之鐵門尚有上鎖，被害人夏發明未經李界賢之同意擅自
    進入，故其觸電而致死亡之結果，非我所能注意云云；惟查：
（一）本件據證人即信昌冷凍餐廚設備公司負責人張杰隆於偵查中證稱：被告所購之
      冷凍櫃係二手貨，雙方並無保固期間之約定，冷凍櫃放置地點由被告決定，我
      曾告知該冷凍櫃不可遭雨淋，當下大雨時被告應將冷凍櫃之電源拔去等語（見
      九十年相字第一一八七相驗卷第四十四及第六十一頁）；而被告自承使用冷凍
      櫃已有二十年之久，知曉冷凍櫃因雨淋會發生危險（見原審卷第二十六至二十
      七頁），且其上已搭蓋小型遮雨蓬，有照片一幀（見前開相驗卷第三十頁）在
      卷可證，足見被告對於使用該冷凍櫃需特別維護及保養，並於雨季期間需特別
      注意用電情事，而負有使該冷凍櫃能安全使用之義務知之甚詳。
（二）本件漏電之原因雖經具有專業知識之證人順峰冷凍行負責人張台順證稱：該冷
      凍櫃係因啟動零件爆裂而漏電，而爆裂之原因可能係零件不良或是冷凍櫃本身
      之壓縮機運轉不良所導致等語（見前開相驗卷第三十五頁背面），證述漏電之
      原因係啟動器爆裂，但導致啟動器爆裂之原因則「可能」係零件不良或是冷凍
      櫃本身之壓縮機運轉不良所導致，亦「可能」係其他原因，故啟動器爆裂之原
      因由上開證人之證述，仍未見明；惟如為啟動器本身零件之問題導致爆裂，應
      於使用之初較可能發生故障，此據證人張杰隆證述屬實（見前開相驗卷第六十
      一頁），而本件冷凍櫃已使用近四月，因啟動器本身零件之問題導致爆裂之可
      能性不大。且原審至現場勘驗時發現冷凍櫃之電源係由證人李界賢家中接至戶
      外，且遮雨蓬甚小，如遇大雨時亦無法完全防止雨水滲入，而遇大雨時更應將
      在戶外之電器用品插頭拔除，以避免漏電，此為一般人均具有之常識，以被告
      長達二十多年使用，應無不知之理；惟被告確未於大雨來臨之前拔除插頭，且
      遮雨蓬甚小，並於被害人觸電死亡前適逢大雨，本院因認該啟動器爆裂之原因
      係因被告未做前開防範措施致大雨來臨受潮而爆裂。而本件被害人係因該冷凍
      櫃漏電致觸電死亡等情，有台灣高雄地方法院檢察署相驗屍體証明書及鑑定驗
      斷書各一份（見前開相驗卷第十四至二十三頁）在卷可稽，是被告明知該冷凍
      櫃需特別維護及保養，並於雨季期間需特別注意用電情事，以使該冷凍櫃能安
      全使用，且無不能注意之情事，竟疏未注意，造成被害人觸電死亡，其顯有過
      失，且與被害人死亡之結果間亦具有相當之因果關係。
（三）再證人李界賢與被害人夏發明之住宅係於同一棟大樓且相鄰，而被告置放冷凍
      櫃處為房屋所有人許惠容之約定專用部分，該部分並一併出租於李界賢，而為
      李界賢所專用；而該約定專用部分外觀上有高度一．三米之圍籬，並通行之鐵
      門其上有鎖，業經原審至現場勘驗並訊問證人許惠容、李界賢屬實，有勘驗筆
      錄一份及照片四幀在卷可稽。而事發當日被害人夏發明侵入並未得約定專用權
      人許惠容之承租人李界賢之同意，復據李界賢於原審證述明確，是被害人未經
      同意無故侵入他人約定專用部分，致遭電擊死亡，雖對此事故之發生，被害人
      夏發明亦與有過失，然被告之過失責任仍不能解免。
（四）綜上所述，被告前述所辯，顯無可採，事證明確，被告之犯行洵堪認定。
二、核被告甲○○所為，係犯刑法第二百七十六條第一項過失致人於死罪，又被告甲
    ○○曾於八十八年間犯槍砲彈藥刀械管制條例罪，經原審法院判處有期徒刑四月
    ，於八十九年十二月二十九日執行完畢，此有臺灣高等法院被告全國前案紀錄表
    附卷足憑，其於五年內再犯本案之罪，為累犯，應依刑法第四十七條規定，加重
    其刑。
三、原審予以論罪科刑，固非無見，惟查：（一）被告甲○○曾於八十八年間犯槍砲
    彈藥刀械管制條例罪，經原審法院判處有期徒刑四月，於八十九年十二月二十九
    日執行完畢，其於五年內再犯本案之罪，為累犯，已如前述，原審未論以累犯，
    尚有未洽。（二）本件案發時被害人夏發明未得約定專用權人許惠容之承租人李
    界賢之同意無故侵入他人約定專用部分，致遭電擊死亡，對此事故之發生，被害
    人夏發明亦與有過失，原審未予審酌，亦有未洽；公訴人上訴意旨，以原審量刑
    過輕，被告上訴意旨，否認犯罪，雖均無理由，惟原判決既有前述可議，仍應由
    本院予以撤銷改判，審酌被告應注意二手大型冷凍櫃需特別維護及保養，並於雨
    季期間需特別注意用電情事，以使該冷凍櫃能安全使用，竟疏未注意，造成被害
    人死亡，事後對有無過失雖有爭執，然就在該事發地點置放冷凍櫃之事實則從未
    否認，態度尚佳，惟未與被害人家屬成立和解等一切情狀，量處有期徒刑六月，
    並諭知易科罰金之折算標準。
據上論斷，應依刑事訴訟法第三百六十九條第一項前段、第三百六十四條、第二百九
十九條第一項前段，刑法第二百七十六條第一項、第四十七條、第四十一條第一項、
罰金罰鍰提高標準條例第一條前段、第二條，判決如主文。
本案經檢察官陳國全到庭執行職務。
中    華    民    國      九十二      年      五      月     二十九   日
                              臺灣高等法院高雄分院刑事第七庭
                                  審判長法官  李春昌
                法官  莊飛宗
                                        法官  黃憲文
右正本證明與原本無異。
不得上訴。
                                  法院書記官  黃英彥
中    華    民    國      九十二      年      五      月    二十九    日
附錄：本判決論罪科刑法條：
刑法第二百七十六條第一項：
因過失致人於死者，處二年以下有期徒刑、拘役或二千元以下罰金。


司法院資訊處製作；財團法人民間司法改革基金會備份。
